【裁判字號】    98,上訴,1720
【裁判日期】    980521
【裁判案由】    偽造文書
【裁判全文】
臺灣高等法院刑事判決                98年度上訴字第1720號
上  訴  人
即  被  告  乙○○
上列上訴人因偽造文書案件，不服臺灣桃園地方法院98年度訴緝
字第21號，中華民國98年3月13日第一審判決（起訴案號：臺灣
桃園地方法院檢察署95年度偵字第14824號），提起上訴，本院
判決如下：
    主  文
原判決撤銷。
乙○○行使偽造私文書，足以生損害於他人，處有期徒刑月，
如易科罰金，以銀元佰元即新臺幣玖佰元折算壹日，並於刑之
執行完畢或赦免後，驅逐出境。房屋租賃契約上之「甲○○」簽
名貳枚及指印枚均沒收。
    事  實
一、乙○○係馬來西亞國籍人，為來臺求學之僑生，其基於偽造
    私文書之犯意，於民國94年12月16日，持甲○○之中原大學
    學生證影本，冒用甲○○之名義，向丙○○承租桃園縣中壢
    市○○街51之13號6 樓房屋，並於上開房屋之租賃契約書上
    「承租人欄」及「立契約人欄」偽簽甲○○之署名2 枚，及
    於該房屋租賃契約書上按捺指印3 枚，而偽造以甲○○名義
    承租該房屋之租賃契約書，復持之向丙○○行使，致生損害
    於甲○○及丙○○之權益。嗣95年1 月16日因乙○○積欠押
    租金未繳，丙○○前往上開房屋，於房內查得世新大學學籍
    記載表，始知乙○○冒用甲○○租屋乙情。
二、案經丙○○訴請臺灣桃園地方法院檢察署檢察官偵查起訴。
    理  由
一、按刑事訴訟法第273條之1第1 項規定，除被告所犯為死刑、
    無期徒刑、最輕本刑為3 年以上有期徒刑之罪、或高等法院
    管轄第一審案件者外，於審判期日前之程序進行中，被告先
    就被訴事實為有罪之陳述時，審判長得告知被告簡式審判程
    序之旨，並聽取當事人、代理人、辯護人及輔佐人之意見後
    ，裁定進行簡式審判程序。經查，本件被告乙○○被訴偽造
    文書一案，非前開不得進行簡式審判程序之案件，經被告於
    本院審理時就被訴事實為有罪之陳述，且經本院告知被告簡
    式審判程序之旨，聽取被告及檢察官之意見後，爰依上開刑
    事訴訟法第273條之1之規定，當庭裁定改依簡式審判程序審
    判之，合先敘明。
二、訊據被告乙○○對於上揭犯罪事實坦承不諱，核與證人即告
    訴人丙○○、被害人甲○○分別於警詢、偵查中及證人即被
    告之同學黃文信於偵查之供證相符，並有房屋租賃契約書、
    甲○○學生證影本、乙○○所書之切結書、外僑居留資料查
    詢─明細內容顯示畫面、世新大學學籍記載表在卷足憑，足
    認被告上開自白與事實相符，堪採為本案認定犯罪事實之證
    據。是本件事證明確，被告犯行堪以認定，自應依法論科。
三、刑法第217條所稱之「偽造署押」，係指行為人冒用本人名
    義在文件上簽名或為民法第3條第3項所稱指印之類似簽名之
    行為者而言（最高法院80年台非字第277 號判決意旨可資參
    照），故倘行為人係以簽名之意，於文件上簽名，且該簽名
    僅在於表示簽名者個人身分，以作為人格同一性之證明，除
    此之外，再無任何其他用意者，固即係刑法上所稱之「署押
    」，然若於作為人格同一性之證明之外，尚有其他法律上之
    用意（例如表示收受某物之用意而成為收據之性質、表示對
    於某事項為同意之用意證明）者，即應該當刑法上之「私文
    書」。查被告於上開房屋租賃契約書偽簽「甲○○」之署名
    、按捺指印，因該文件本有表示「甲○○」對承租房屋之意
    思表示之法律上用意證明，當屬刑法上之私文書，且被告偽
    造後復加以行使，自足以生損害於甲○○、丙○○之權益，
    核被告所為，係犯刑法第216條、第210條之行使偽造私文書
    罪。被告偽造署押係屬偽造私文書之階段行為，偽造後復持
    以行使，其偽造私文書之低度行為經行使偽造私文書之高度
    行為所吸收，均不另論罪。
四、原判決對被告予以論科，固非無見。惟查：(一)刑法第216 條
    、第210 條之行使偽造私文書罪，係以足生損害於公眾或他
    人為成立要件，因此論處該行使罪時，主文欄內，就行使偽
    造之私文書，足以生損害於公眾或他人，自應予以明確完整
    之記載，理由欄內，更應敘明其認定之理由。原判決於理由
    欄內既敘明被告於上開房屋租賃契約書偽簽「甲○○」之署
    名、按捺指印後復加以行使，而足生損害於甲○○、丙○○
    ，係認定被告行使偽造私文書之行為，有致生損害於他人之
    虞，而未及於公眾（見原判決正本第2 頁），惟於主文欄內
    卻記載被告「行使偽造私文書，足以生損害於公眾及他人」
    ，致判決主文與理由矛盾，容有未洽。(二)被告偽以甲○○名
    義承租上開房屋，並於租賃契約書上甲○○簽名下及租金給
    付日期更改處各按捺指印共計3 枚，有該租賃契約影本在卷
    可按（見第788號偵查卷第4至9 頁），原判決未察，誤認被
    告係捺印5 枚，並據以宣告沒收，亦有未當。被告上訴指摘
    原判決未予減刑不當，雖無理由（理由如後述），惟原判決
    既有上揭可議之處，自應由本院將原判決撤銷改判。爰審酌
    被告係來臺求學之僑生，不思勤勉好學，在外賃屋，不僅未
    依約繳納押租金，竟冒用「甲○○」名義簽立租約，其所生
    危害非微，及犯罪動機、手段、智識程度、犯後態度尚稱良
    好等一切情狀，量處如主文第二項所示之刑。又被告行為後
    ，刑法關於易科罰金折算標準之規定已修正，依修正前刑法
    第41條第1 項之規定，應以銀元300元（即新臺幣900元）折
    算1日，而修正後刑法第41條第1項前段之規定，應以新臺幣
    1,000元、2,000元或3,000元折算1日，二者相較之下，應以
    修正前之規定較有利於被告，爰依依修正前刑法第41條第1
    項前段之規定，諭知易科罰金之折算標準。復被告係馬來西
    亞籍人，有外僑居留資料查詢在卷可稽，其來臺求學，不思
    謹守本份而為本件犯行並受有期徒刑以上刑之宣告，顯不宜
    許之繼續在我國居留，併依刑法第95條之規定，諭知被告應
    於刑之執行完畢或赦免後，予以驅逐出境。又被告於中華民
    國96年罪犯減刑條例96年7月16日施行前，即經原審於96 年
    6 月15日發布通緝在案，嗣另因贓物案件，經法院判處拘役
    30日及50日確定，經臺灣板橋地方法院檢察署發布通緝，而
    於96年11月12日為警緝獲後，並於同日經檢察官發監接續執
    行，有原審法院通緝書、臺北縣政府警察局新莊分局97年4
    月3日北警新偵字第0970014183 號函及本院被告前案紀錄表
    可稽，足認被告確係於中華民國九十六年罪犯減刑條例施行
    後，始經通緝到案，而非係自動歸案接受審判甚明，從而依
    該減刑條例第5 條規定，自不得依該條例規定減刑。另房屋
    租賃契約上之「甲○○」簽名2枚及指印3枚，係屬偽造之署
    押，爰依刑法第219條之規定，宣告沒收。
據上論斷，應依刑事訴訟法第273條之1、第369條第1項前段、第
364條、第299條第1項前段，刑法第2條第1項前段、第216條、第
210條、第41條第1項前段（修正前）、第95條、第219 條，廢止
前罰金罰鍰提高標準條例第2條，判決如主文。
本案經檢察官侯寬仁到庭執行職務。
中    華    民    國    98    年    5     月    21    日
            刑事第二十一庭審判長法  官  蘇隆惠
                                法  官  曾家貽
                                法  官  楊力進
以上正本證明與原本無異。
如不服本判決，應於收受送達後10日內向本院提出上訴書狀，其
未敘述上訴之理由者並得於提起上訴後10日內向本院補提理由書
（均須按他造當事人之人數附繕本）「切勿逕送上級法院」。
                                書記官  楊麗娟
中    華    民    國    98    年    5     月    21    日
附錄：本案論罪科刑法條全文
中華民國刑法第216條
（行使偽造變造或登載不實之文書罪）
行使第210條至第215條之文書者，依偽造、變造文書或登載不實
事項或使登載不實事項之規定處斷。
中華民國刑法第210條
（偽造變造私文書罪）
偽造、變造私文書，足以生損害於公眾或他人者，處5 年以下有
期徒刑。


司法院資訊處製作；財團法人民間司法改革基金會備份。
